臺灣高等法院刑事判決　　　　　　　　94年度上訴字第2855號
上　訴　人　臺灣宜蘭地方法院檢察署檢察官
被　　　告　甲○○
　　　　　　　　　　現於警政署大陸地區人民宜蘭處理中心
上列上訴人因被告違反臺灣地區與大陸地區人民關係條例案件，
不服臺灣宜蘭地方法院94年度訴字第127號，中華民國94年7月13
日第一審判決（起訴案號：臺灣宜蘭地方法院檢察署94年度偵緝
字第1號、2號），提起上訴，本院判決如下：
    主  文
上訴駁回。
    理  由
一、公訴意旨略以：被告甲○○係合法來臺之大陸地區人民，其
    與許明珠（ 業經臺灣宜蘭地方法院以93年度宜簡字第128號
    判決確定，及台灣宜蘭地方法院檢察署以93年度偵字第3527
    號不起訴處分確定）、陳銘（業經同署以93年度偵緝字第
    70號聲請簡易判決處刑）均明知林猛、薛品梅（均另案通緝
    中）均係大陸地區人民，未經許可不得入境臺灣地區，並明
    知許明珠與林猛、陳銘與薛品梅間，均無結婚之真意，竟
    為使林猛、薛品梅入境臺灣以從中賺取利益，被告竟與許明
    珠、陳銘共同基於使大陸地區人民非法進入臺灣地區之概
    括犯意聯絡，並均另與林猛及薛品梅共同基於使公務員登載
    不實之概括犯意聯絡，經被告安排後，先由許明珠、陳銘
    於民國92年4月12日同赴大陸地區福建省福州市 ，數日後被
    告亦前往會合，再與許明珠、林猛、陳銘及薛品梅於同年
    4月25日至福州市民政局辦理許明珠與林猛 、陳銘與薛品
    梅結婚之不實登記，取得大陸地區福建省福州市民政局核發
    之結婚證，並於同年月28日在福州市公證處辦理公證，取得
    （2003）榕公證內民字第5954、5956號證明書，使林猛取得
    形式上之配偶身分，嗣由許明珠 、陳銘於92年5月12日由
    桃園中正國際機場入境臺灣地區 ，再分別於同年5月27日及
    28日持大陸地區出具之結婚公證書，至宜蘭縣員山鄉戶政事
    務所，填具結婚登記申請書，申請辦理許明珠與林猛、陳銘
    與薛品梅之戶籍登記，使不知情之戶政事務所承辦人員將
    此不實事項登載於職務上所掌之戶籍登記簿及戶口名簿等公
    文書上，足生損害於戶政機關對戶籍資料管理之正確性；許
    明珠與陳銘復分別檢具前述不實文件至宜蘭縣警察局宜蘭
    分局填具大陸地區人民進入臺灣地區保證書（以下稱保證書
    ）後，由許明珠持該保證書及上開假結婚登記之戶籍謄本，
    向內政部警政署入出境管理局（以下簡稱入出境管理局），
    填具大陸地區人民進入臺灣地區旅行證申請書（以下稱旅行
    證申請書），以配偶來臺探親為由，向境管局申請林猛及薛
    品梅入境來臺，使不知情之境管局承辦人員將此不實事項登
    載於職務上所掌之公文書，並發給林猛及薛品梅以探親名義
    入境之中華民國臺灣地區旅行證（以下稱旅行證），使林猛
    及薛品梅得持以行使，而分別於92年7月21日及同年8月10日
    自桃園中正國際機場非法入境臺灣地區，足以生損害於境管
    局對大陸人民入境台灣管理之正確性。因認被告涉有台灣地
    區與大陸地區人民關係條例第15條第1項第1款非法使大陸地
    區人民進入台灣地區之規定 ，應依修正前同條例第79條第1
    項處斷，及刑法第216條、第214條行使使公務員登載不實之
    公文書罪嫌。
二、公訴人認被告涉犯上揭犯行，係以：(一)許明珠、陳銘均係
    於92年4月12日自桃園中正機場出境至大陸地區 ，同年月25
    日，許明珠與大陸地區人民林猛；陳銘與大陸地區人民薛
    品梅，均至大陸地區福建省福州市登記結婚，並因此取得福
    州市公證處於同年月28日核發之結婚證明書； 同年5月12日
    ，許明珠、陳銘先從桃園中正機場入境台灣地區，再分別
    於同年5月27日及28日至宜蘭縣員山鄉戶政事務所 ，填具結
    婚登記申請書辦理許明珠與林猛；陳銘與薛品梅之結婚戶
    籍登記，再由許明珠與陳銘再分別檢具前述不實文件分別
    至宜蘭縣警察局宜蘭分局新生派出所、枕山派出所填具保證
    書，再填具旅行證申請書持向入出境管理局申請林猛、薛品
    梅以配偶名義入境來臺，並因此取得入出境管理局核發林猛
    、薛品梅得以探親名義入境之旅行證，而林猛、薛品梅並因
    此分別於92年7月21日及同年8月10日自桃園中正國際機場入
    境臺灣地區等情，固有許明珠、林猛、薛品梅及許銘入出
    境查詢結果表各一紙（93年偵字第894號卷第20、21頁，93
    年偵緝字第70號卷第20、94頁）及入出境管理局93年7月9日
    境信栩字第09310575610號函附林猛 、薛品梅之旅行證申請
    書、保證書、結婚證明書、戶籍謄本在卷可稽；(二)證人許明
    珠證稱：被告給其7萬元，另給陳銘3萬元，要其與陳銘
    至大陸地區分別與林猛、薛品梅假結婚等語；(三)證人陳明珠
    因上揭假結婚登記及使大陸地區人民非法進入臺灣地區等涉
    犯偽造文書及違反臺灣地區與大陸地區人民關係條例罪嫌，
    亦經原審以93年度宜簡字第128號判處有期徒刑3月確定為論
    據。
三、訊據被告堅決否認有何上揭犯行，辯稱：薛品梅長怎麼樣伊
    都不知道，林猛是伊隔壁鄉一起長大，但伊不知道他們辦這
    個事（指假結婚）等語。
四、經查：
  (一)被告於偵查中供稱：陳銘認識，薛品梅我不認識。問：許
    明珠稱是你以3萬元代價請陳銘當人頭 ，並至大陸地區與
    薛品梅假結婚，並向入出境管理局申請薛品梅入境台灣地區
    ？答：此事有，但我並未給他3萬元 ，在台灣是阿方接洽，
    我願意與他們對質，可問他們是否為我本人向他們說的（詳
    偵緝字第2號卷第17頁、18頁 ）；於原審供稱：我25日回去
    ，28日就帶他們到武夷山玩，我沒有帶他們去公證結婚，我
    回去時他們都已經辦好結婚，我不知道許明珠為何要說我拿
    錢給她（詳原審卷第49頁）。又被告係於91年10月31日由高
    雄小港機會入境台灣 ，於92年4月25日由高雄小港機場出境
    ；再於92年7月8日由桃園中正機場入境，此有入出境查詢結
    果資料可憑（見偵緝字第70號卷影本第43頁）。
  (二)許明珠、陳銘均係於92年4月12 日自桃園中正機場出境至
    大陸地區，同年月25日，許明珠與大陸地區人民林猛；陳銘
    與大陸地區人民薛品梅，均至大陸地區福建省福州市登記
    結婚，並因此取得福州市公證處於同年月28日核發之結婚證
    明書；同年5月12日，許明珠 、陳銘先從桃園中正機場入
    境台灣地區，再分別於同年五月27日及28日至宜蘭縣員山鄉
    戶政事務所，填具結婚登記申請書辦理許明珠與林猛；陳銘
    與薛品梅之結婚戶籍登記，再由許明珠與陳銘再分別檢
    具前述文件分別至宜蘭縣警察局宜蘭分局新生派出所、枕山
    派出所填具保證書，再填具旅行證申請書持向入出境管理局
    申請林猛、薛品梅以配偶名義入境來臺，並因此取得入出境
    管理局核發林猛、薛品梅得以探親名義入境之旅行證，而林
    猛、薛品梅並因此分別於92年7月21日及同年8月18日自桃園
    中正國際機場入境臺灣地區等情，有許明珠、林猛、薛品梅
    及陳銘入出境查詢結果表各一紙（ 見偵字第894號卷第20
    、21頁，93年偵緝字第70號卷第20、94頁）及入出境管理局
    93 年7月9日境信栩字第09310575610號函附林猛、薛品梅之
    旅行證申請書、保證書、結婚證明書、戶籍謄本在卷可稽。
  (三)證人許明珠於93年偵字第894號案件警詢及偵查中先證稱係
    被告要其與大陸地區人民假結婚，可從中獲取利益8萬元（
    詳警蘭刑字第0930000915號卷第4頁、偵字第894號卷第17頁
    ）；再於93年他字第35 5號偵查時證稱陳銘部分也是被告
    以3萬元代價要陳銘至大陸地區與薛品梅假結婚（ 詳他字
    第355號卷第37頁）；嗣於93年偵緝字第70號93年7月21日偵
    查時證稱係被告拿5、6萬元要其前往大陸地區與林猛假結婚
    （詳偵緝字第70號卷第79頁）等語。又於偵查中證稱：同團
    去大陸有陳銘、我、甲○○、邱燦達；甲○○帶我及陳銘
    以及大陸人民林猛、薛品梅一同到福州市公證處辦理登記
    （詳偵緝字第70號卷第38頁、第80頁）。另於偵查中證稱：
    與邱燦達是同居關係（詳他字第355號卷第36頁）。
  (四)證人陳銘於93年2月5日第一次警詢時即指稱薛品梅係一名
    綽號「阿達」之男子以3萬元仲介來台，其於92年4月間在大
    陸地區與薛品梅假結婚期間之開銷，均由綽號「阿達」之邱
    燦達從支付其假結婚費用之3萬元扣除（詳警蘭刑字第09300
    05696號第1至4頁）。
 (五)證人邱燦達係於92年4月12日自桃園中正機場出境，於92年5
   月12日從桃園中正機場入境，此亦有入出境查詢結果資料可
   憑（見偵緝字第70號卷第66頁）。證人邱燦達於偵查中，檢
   察官問：有無跟陳銘、許明珠一起去大陸？答：有於92年
   4月去。問： 是否認識甲○○？答：是他帶我們過去，我不
   知道他們是要假結婚（詳偵緝字第70號卷第80、81頁）。
 (六)綜上，依上揭入出境資料，可見被告並未與許明珠、陳銘
   、邱燦達同團去中國大陸，由此可見證人許明珠上揭證述渠
   等四人同團去中國大陸乙節，顯非真實。再依證人許明珠上
   開證述，就其與林猛辦理假結婚，究竟可因此取得多少利益
   ，前後陳述不一，是其證詞是否為真顯屬可疑。又許明珠雖
   證稱陳銘部分也是被告以3萬元代價要陳銘 至中國大陸
   地區與薛品梅辦理假結婚云云，惟被告否認此情，且依證人
   陳銘上述證詞 ，亦不能證明被告有以代價3萬元要陳銘
   至大陸地區與薛品梅辦理假結婚。另觀許明珠與林猛、陳銘
   與薛品梅係於92年4月25 日在中國大陸福建省福州市公證
   處辦理結婚登記，而被告係於同日始由台灣出境，由此可見
   許明珠、陳銘等前往中國大陸辦理假結婚與被告無涉；且
   亦無積極證據足資證明被告係在幕後操控，而由他人出面代
   為聯繫許明珠、陳銘等前往中國大陸辦理假結婚事宜。至
   被告在偵查中，檢察官問： 許明珠稱是你以3萬元代價請陳
   銘當人頭，並至大陸地區與薛品梅假結婚，並向入出境管
   理局申請薛品梅入境台灣地區時，被告雖答稱此事有，但我
   並未給他3萬元，在台灣是阿方接洽之語 ，惟綜合被告前後
   所供之語，其並稱不認識薛品梅，且要求要與許明珠等人對
   質，可見被告之真意應係知悉有人以 3萬元代價要陳銘到
   中國大陸去辦理假結婚，但並非係伊所為，且衡諸被告一再
   否認認識薛品梅，準此益徵被告不可能介紹陳銘與薛品梅
   辦理假結婚。蓋被告既不認識薛品梅，其如何介紹陳銘與
   薛品梅辦理假結婚？綜上所述，可見本件除證人許明珠前後
   不一且瑕疵嚴重之證述外，此外並無其他積極證據足資證明
   被告有何參與公訴人所指訴之犯行。是被告被訴之犯罪事實
   ，要屬不能證明。
五、原審以不能證明被告犯罪，而諭知被告無罪，核無不合。檢
    察官上訴指摘原審判決不當，請求撤銷改判，為無理由，應
    予駁回。
據上論斷，應依刑事訴訟法第368條，判決如主文。
本案經檢察官林慶宗到庭執行職務。
中　　華　　民　　國　　94　　年　　11　　月　　23　　日
　　　　　　　　　刑事第二十二庭審判長法　官  黃瑞華
　　　　　　　　　　　　　　　　　    法　官  蔡明宏
　　　　　　　 　 　　　　　　　　　　法　官  陳憲裕
以上正本證明與原本無異。
如不服本判決，應於收受送達後十日內向本院提出上訴書狀，其
未敘述上訴之理由者並得於提起上訴後十日內向本院補提理由書
（均須按他造當事人之人數附繕本）。
                                      書記官   劉育妃
中　　華　　民　　國　　94　　年　　11　　月　　24　　日
